【裁判字號】    97,訴,2075
【裁判日期】    970731
【裁判案由】    毒品危害防制條例
【裁判全文】
臺灣臺中地方法院刑事判決              97年度訴字第2075號
公  訴  人  臺灣臺中地方法院檢察署檢察官
被      告  乙○○
                    （現另案於臺灣臺中女子監獄執行中）
上列被告因違反毒品危害防制條例案件，經檢察官提起公訴（九
十七年度毒偵字第一八三三號），被告於準備程序就被訴事實為
有罪之陳述，本院合議庭裁定由受命法官獨任逕行簡式審判程序
，並予判決如下：
    主    文
乙○○施用第一級毒品，累犯，處有期徒刑玖月；又施用第二級
毒品，累犯，處有期徒刑陸月。應執行有期徒刑壹年。
    犯罪事實
一、乙○○前於九十年間，曾因施用毒品案件，經本院以九十年
    度毒聲字第四六四七號裁定送觀察、勒戒後，認有繼續施用
    毒品之傾向，而由本院續以九十年度毒聲字第五０九０號裁
    定送強制戒治，嗣於九十一年十月十五日戒治期滿後，經臺
    灣臺中地方法院檢察署檢察官於九十二年一月八日以九十二
    年度戒毒偵字第二二號為不起訴處分確定；乙○○嗣於上開
    強制戒治執行完畢後五年內之九十四年間，又因施用毒品案
    件，經本院以九十四年度訴字第二四三二號判處有期徒刑八
    月確定，其入監執行後，甫在九十五年九月三十日因縮期期
    滿執行完畢；詎乙○○仍不知戒絕，其明知毒品海洛因業經
    公告列為毒品危害防制條例之第一級毒品，不得非法持有、
    施用，因未戒除施用毒品海洛因之惡習，仍基於施用第一級
    毒品海洛因之行為決意，於九十七年二月十八日二十二時許
    ，在其位於臺中市○區○○路二八八號住處內，以將微量毒
    品海洛因混入礦泉水稀釋後，注入注射針筒內，再以注射針
    筒注射血管之方式，施用毒品海洛因一次。另乙○○復明知
    毒品甲基安非他命業經公告列為毒品危害防制條例之第二級
    毒品，亦不得非法持有、施用，因未戒除施用毒品甲基安非
    他命之惡習，仍另基於施用第二級毒品甲基安非他命之犯意
    ，於九十七年二月十九日十九時許，在其友人位於臺中縣太
    平市之住處內（詳細地址已不復記憶），以將毒品甲基安非
    他命置於玻璃管內加熱燒烤，使之產生煙霧後，再以口鼻吸
    取其煙氣之方式，施用毒品甲基安非他命一次。嗣員警於九
    十七年二月二十一日凌晨零時許實施路檢盤查時，因見乙○
    ○左手臂上有疑似注射毒品之結痂，經員警詢問其原因，其
    乃坦承施打毒品，員警乃徵得其同意後，採集尿液送請鑑驗
    ，因嗎啡（毒品海洛因之代謝物）及甲基安非他命俱呈現陽
    性反應，始由警進而查悉上情。
二、案經臺中縣警察局烏日分局報請臺灣臺中地方法院檢察署檢
    察官偵查起訴。
    理    由
一、上開事實，業經被告乙○○於本院訊問時坦認不諱，而被告
    為警查獲後所採取之尿液，經送請中山醫學大學附設醫院檢
    驗科藥物檢測中心檢驗結果，嗎啡（毒品海洛因之代謝物）
    與甲基安非他命均呈現陽性反應，有該中心出具之尿液檢驗
    報告一份附卷可稽（見警卷第七頁），足見被告上開自白，
    確與客觀事實相符，堪予採認。另按九十二年七月九日新修
    正之毒品危害防制條例刪除二犯及三犯之規定，一改修法前
    繁雜之處遇程序，僅將施用毒品者簡化區分為初犯、再犯，
    並認施用毒品者係屬病患性犯人，以觀察、勒戒戒除其身癮
    ，並以強制戒治去除其心癮。經觀察、勒戒或強制戒治執行
    完畢釋放後，若係五年後再犯該條例第十條施用毒品罪者，
    與同條例第二十條第一項、第二項關於「初犯」之處理方式
    相同，檢察官應先聲請法院裁定令被告入勒戒處所觀察、勒
    戒，並視有無繼續施用毒品傾向，決定應予釋放、為不起訴
    之處分，或應聲請法院裁定令入勒戒處所強制戒治；若係五
    年內「再犯」同條例第十條施用毒品罪者，依同條例第二十
    三條第二項規定，檢察官則應依法追訴。觀諸該條例第二十
    條第三項之修正理由：「觀察、勒戒或強制戒治五年後再犯
    者，顯見前所實施之觀察、勒戒或強制戒治已足以遮斷其施
    用毒品之癮，為期自新及協助其戒除毒癮，對此五年後再犯
    者，爰明定仍適用初犯之規定，先經觀察、勒戒、強制戒治
    之程序。」及同條例第二十三條第二項之修正理由：「為配
    合簡化施用毒品犯之刑事處遇程序，並鑑於經觀察、勒戒或
    強制戒治執行完畢釋放後五年內再犯者，其再犯率甚高，原
    據以實施之觀察、勒戒及強制戒治既已無法收其實效，自應
    施以刑事處遇。」，顯然如施用毒品者係前經觀察、勒戒或
    強制戒治等治療程序執行完畢五年後，始再施用毒品之「初
    犯」，因前所執行之觀察、勒戒或強制戒治已足收戒除毒癮
    之效，自應重新執行觀察、勒戒或強制戒治等治療程序，並
    於治療程序執行完畢後，由檢察官為不起訴處分，毋庸對之
    追訴處罰；反之，在「再犯」之情形，因其先前所為治療程
    序顯未能收戒斷毒癮之效，且考量施用毒品者之再犯率偏高
    ，乃簡化其刑事處遇程序，而逕予追訴處罰，不再施以治療
    程序。參酌上開立法理由，修正毒品危害防制條例就施用毒
    品者，祇於「初犯」及「五年後再犯」二種情形，有其追訴
    條件之限制，即須於初犯經觀察、勒戒或強制戒治釋放後，
    五年內均無施用毒品之行為，始能認其前所實施之觀察、勒
    戒或強制戒治已足遮斷毒癮，而得於五年後再犯時，再予適
    用初犯之規定，重行觀察、勒戒等程序。倘五年內已經再犯
    ，被依法追訴處罰，縱其第三次（或第三次以上）施用毒品
    之時間在初犯釋放五年以後，即與「五年後再犯」之情形有
    別，且因已於「五年內再犯」，顯見其再犯率甚高，原實施
    觀察、勒戒或強制戒治，已無法收其實效，而無五年戒斷期
    之存在，自無再經觀察、勒戒及強制戒治之必要，應由檢察
    官逕行起訴，始符新法修正之本旨。查本件被告前於九十年
    間，曾因施用毒品案件，經本院以裁定送戒治所執行強制戒
    治，嗣於九十一年十月十五日因戒治期滿執行完畢出所；其
    於強制戒治執行完畢釋放後五年之內，復於九十四年間因施
    用毒品案件，經本院以九十四年度訴字第二四三二號判處有
    期徒刑八月確定，此有臺灣高等法院被告前案紀錄表附卷可
    考，被告於上開強制戒治執行完畢後，既曾於五年內再犯毒
    品危害防制條例第十條之罪，並業經判刑確定，本次被告復
    行觸犯毒品危害防制條例第十條之罪，自非屬毒品危害防制
    條例第二十條第三項所定「五年後再犯」之情形，而應依法
    追訴處罰。綜此，本件事證已臻明確，被告施用毒品海洛因
    及甲基安非他命之犯行，均洵堪認定。
二、按海洛因、甲基安非他命分屬毒品危害防制條例第二條第二
    項第一款、第二款所指之第一級、第二級毒品，核被告乙○
    ○所為，係犯毒品危害防制條例第十條第一項之施用第一級
    毒品罪、同法條第二項之施用第二級毒品罪。被告施用前持
    有第一級毒品及第二級毒品之低度行為，分別為其施用第一
    級毒品及第二級毒品之高度行為所吸收，均不另論罪。另被
    告有前揭犯罪事實欄所載之經有期徒刑宣告及執行完畢之情
    形，此有前開臺灣高等法院被告前案紀錄表在卷可按，被告
    於有期徒刑執行完畢後，五年以內故意再犯本件皆為有期徒
    刑以上之二罪，咸應依刑法第四十七條第一項之規定論以累
    犯，並俱予以加重其刑。被告所犯前開二罪間，犯意各別，
    罪名、行為且互殊，應予分論併罰之。爰審酌被告前已因施
    用毒品犯行經強制戒治及徒刑之執行，竟仍故態復萌，復行
    施用毒品不輟，無視於毒品對於自身健康之戕害及國家對於
    杜絕毒品犯罪之禁令；惟衡酌施用毒品係屬自戕行為，被告
    犯罪手段尚屬平和，亦未因此而危害他人，所生損害尚非鉅
    大，而被告於犯後於本院審理時坦承犯行，尚見悔意之犯罪
    後態度，暨施用毒品者均有相當程度之成癮性及心理依賴，
    其犯罪心態與一般刑事犯罪之本質並不相同，應側重適當之
    醫學治療及心理矯治為宜等一切情狀，分別量處如主文所示
    之刑，並定其應執行之刑。
據上論斷，應依刑事訴訟法第二百七十三條之一第一項、第二百
九十九條第一項前段，毒品危害防制條例第十條第一項、第二項
，刑法第十一條前段、第四十七條第一項、第五十一條第五款，
判決如主文。
本案經檢察官甲○○到庭執行職務。
中    華    民    國    97    年    7     月    31    日
                  刑事第三庭  法  官  陳思成
上正本證明與原本無異。
如不服本判決，應於收受送達後10日內向本院提出上訴書狀（應
敘述具體理由並附繕本）。
上訴書狀如未敘述理由，應於上訴期間屆滿後20日內補提理由書
於本院。
                              書記官  吳詩琳
中    華    民    國    97    年    7     月    31    日
附錄論罪科刑法條
毒品危害防制條例第十條
施用第一級毒品者，處六月以上五年以下有期徒刑。
施用第二級毒品者，處三年以下有期徒刑。


司法院資訊處製作；財團法人民間司法改革基金會備份。
